【裁判字號】    98,易,3357
【裁判日期】    981231
【裁判案由】    毒品危害防制條例
【裁判全文】
臺灣臺北地方法院刑事判決              98年度易字第3357號
公  訴  人  臺灣臺北地方法院檢察署檢察官
被      告  甲○○
上列被告因毒品危害防制條例案件，經檢察官提起公訴（98年度
毒偵字第2976號），嗣於本院準備程序中，被告就被訴事實為有
罪之陳述，經告以簡式審判之要旨，並聽取當事人意見後，本院
裁定行簡式審判程序，判決如下：
    主  文
甲○○施用第二級毒品，累犯，處有期徒刑伍月，如易科罰金，
以新臺幣壹仟元折算壹日。扣案含第二級毒品甲基安非他命成分
之白色透明結晶壹袋（驗餘淨重零點捌玖參捌公克）沒收銷燬，
包裝上開毒品所用之包裝袋壹只沒收。
    事  實
一、王琦昱於民國94年間曾犯施用毒品案件，經臺灣板橋地方法
    院裁定送強制戒治後，於95年8月7日停止處分釋放出所（因
    另案贓物罪接續執行至95年11月7日出監），並由臺灣板橋
    地方法檢察署以95年度戒毒偵字第336號為不起訴處分確定
    ，又於97年間再犯施用毒品案件，經臺灣板橋地方法院97年
    度簡字第8577號判決判處有期徒刑5月確定，於98年9月7日
    執行完畢，詎仍不知悔改，復基於施用第二級毒品之犯意，
    於強制戒治執行完畢釋放後5年內之98年10月9日凌晨3時許
    ，在臺北縣新店市○○路85號6樓朋友家，施用第二級毒品
    甲基安非他命，嗣於同日中午12時30分許，在臺北縣新店市
    ○○路85號前為警查獲，並扣得供其施用所剩餘之含第二級
    毒品甲基安非他命成分之白色透明結晶1包（不含包裝袋，
    驗餘淨重0.893 8公克）。經警方採集其尿液送驗結果，發
    現呈現第二級毒品陽性反應，而查悉上情。
二、案經臺北縣政府警察局新店分局報告臺灣臺北地方法院偵查
    起訴。
    理  由
一、訊據被告甲○○對於上開事實坦承不諱（見本院98年12月28
    日準備程序及審判筆錄），而被告為警查獲後所採集之尿液
    ，其送驗結果係呈現安非他命及濃度較高之甲基安非他命陽
    性反應，有臺灣尖端先進生技醫藥股份有限公司98年10月27
    日濫用藥物檢驗報告在卷可稽（見偵卷第43頁），復有扣案
    白色透明結晶1袋可佐，經鑑驗結果，該結晶確檢出第二級
    毒品甲基安非他命成分（不含包裝袋，驗餘淨重0.8938公克
    ），有具專門鑑定毒品能力之交通部民用航空局航空醫務中
    心98年10月23日航藥鑑字第0985379號毒品鑑定書附卷可考
    （偵卷第45頁），足認被告任意性自白與事實相符，事證明
    確，犯行堪以認定，應予依法論科。
二、按毒品危害防制條例於92年7月9日修正公布，自93年1月9日
    施行。其中第20條、第23條將施用毒品之刑事處遇程序，區
    分為「初犯」及「5年內再犯」、「5年後再犯」。依其立法
    理由之說明：「初犯」，經觀察、勒戒或強制戒治後，應為
    不起訴處分或不付審理之裁定；「5年內再犯」者，因其再
    犯率甚高，原實施之觀察、勒戒及強制戒治既已無法收其實
    效，爰依法追訴或裁定交付審理。至觀察、勒戒或強制戒治
    執行完畢釋放後，「5年後再犯」者，前所實施之觀察、勒
    戒或強制戒治已足以遮斷其施用毒品之毒癮，為期自新及協
    助其斷除毒癮，仍適用「初犯」規定，始應先經觀察、勒戒
    、強制戒治之程序。從而依該次修正後之規定，僅限於「初
    犯」及「5年後再犯」二種情形，應先經觀察、勒戒或強制
    戒治之程序，此乃該條例第10條之例外規定。倘被告於5年
    內已再犯，經依法追訴處罰，縱其第3次（或第3次以上）再
    度施用毒品之時間，在初犯經觀察、勒戒或強制戒治執行完
    畢釋放5年以後，因與單純之「5年後再犯」之情形有別，不
    合於「5年後再犯」之例外規定；且因已於「5年內再犯」，
    顯見其再犯率甚高，原實施觀察、勒戒或強制戒治，已無法
    收其實效，即應回歸原則性規定，由檢察官逕行起訴，依該
    條例第10條處罰（最高法院96年度台非字第236號判決意旨
    及97年度第5次刑事庭會議決議參照）。經查，被告有如事
    實欄所示施用毒品紀錄，有臺灣高等法院被告前案紀錄表在
    卷可按，揆諸前開規定及說明，被告所為本件施用二級毒品
    之犯行，並無「初犯」規定之適用，應直接訴追處罰。
三、按甲基安非他命為毒品危害防制條例第2條第2項第2款明定
    之第二級毒品。核被告所為，係犯毒品危害防制條例第10條
    第2項之施用第二級毒品罪。被告施用前、後持有第二級毒
    品之低度行為，為施用之高度行為所吸收，均不另論罪。查
    被告有如事實欄所示刑之宣告及執行完畢情形，有臺灣高等
    法院被告前案紀錄表在卷可考，其於98年9月7日執行完畢後
    5年內故意再犯本件有期徒刑以上之罪，為累犯，應依刑法
    第47條第1項規定加重其刑。爰審酌被告前因施用毒品，歷
    經觀察、勒戒程序，並經追訴審判，惟仍未能完全戒絕毒癮
    ，復再犯本件施用毒品罪，其施用毒品對於社會秩序固有間
    接之影響，惟本質上尚屬自我戕害行為，暨被告之素行、生
    活狀況、智識程度、犯後坦承犯行之態度等一切情狀，量處
    如主文所示之刑，並諭知易科罰金之折算標準。又扣案查獲
    之第二級毒品甲基安非他命（不含包裝袋，驗餘淨重0.8938
    公克），應依毒品危害防制條例第18條第1項前段規定沒收
    銷燬。另包裝上開毒品之包裝袋1只，係被告所有供其盛裝
    毒品免於毒品遭受潮濕、逸漏之用，屬被告所有供犯罪所用
    之物，爰依刑法第38條第1項第2款規定沒收。
據上論斷，應依刑事訴訟法第273條之1第1項、第299條第1項前段
，毒品危害防制條例第10條第2項、第18條第1項前段，刑法第11
條前段、第47條第1項、第41條第1項、第38條第1項第2款，判決
如主文。
本案經檢察官張成業到庭執行職務
中    華    民    國    98    年    12    月    31    日
                        刑事第十四庭  法  官  賴武志
以上正本證明與原本無異。
如不服本判決應於收受送達後10日內向本院提出上訴書狀，並應
敘述具體理由；其未敘述上訴理由者，應於上訴期間屆滿後20日
內向本院補提理由書（均須按他造當事人之人數附繕）「切勿逕
送上級法院」。
                                      書記官  劉麗英
中    華    民    國    98    年    12    月    31    日
附錄本案論罪科刑法條全文毒品危害防制條例第10條：
施用第一級毒品者，處6月以上5年以下有期徒刑。
施用第二級毒品者，處3年以下有期徒刑。

司法院資訊處製作；財團法人民間司法改革基金會備份。
